【裁判字號】    99,訴,557
【裁判日期】    990830
【裁判案由】    違反毒品危害防制條例
【裁判全文】
臺灣屏東地方法院刑事判決               99年度訴字第557號
公  訴  人  臺灣屏東地方法院檢察署檢察官
被      告  甲○○
指定辯護人  本院公設辯護人乙○○
上列被告因違反毒品危害防制條例案件，經檢察官提起公訴（99
年度偵字第3944號），本院判決如下：
    主  文
甲○○販賣第三級毒品，處有期徒刑貳年拾月；扣案之第三級毒
品愷他命肆包（驗前淨重各為肆點捌玖伍公克、肆點玖伍貳公克
、壹點柒肆公克、貳點捌伍公克，驗餘淨重各為肆點捌捌伍
公克、肆點玖肆貳公克、壹點柒公克、貳點柒伍公克）及
愷他命之外包裝袋共肆只、電子磅秤壹臺、廠牌LG行動電話壹支
（含電池壹個）、空夾鏈袋捌拾柒只均沒收，未扣案之新臺幣伍
仟柒佰元與共犯綽號「黑仔」、真實姓名年籍不詳之成年男子連
帶沒收，如全部或一部不能沒收時，以其財產與該共犯綽號「黑
仔」、真實姓名年籍不詳之成年男子連帶抵償之。
    事  實
一、甲○○明知愷他命（Ketamine，俗稱K 他命）業經公告列為
    毒品危害防制條例第2 條第2 項第3 款規定之第三級毒品，
    不得販賣，竟意圖營利，與綽號「黑仔」、真實姓名年籍不
    詳之成年男子基於販賣第三級毒品愷他命之犯意聯絡，於民
    國99年4 月19日晚間，王怡婷去電甲○○所使用之行動電話
    門號0000000000號表示欲購買愷他命，甲○○遂先以上開行
    動電話與「黑仔」聯繫確定有愷他命可出售，並與王怡婷約
    定在臺灣鐵路管理局屏東車站（下稱屏東車站）會合。嗣於
    99年4 月20日7 時許，王怡婷攜同楊雅惠與甲○○、「黑仔
    」在屏東車站前會合，四人再前往屏東縣屏東市○○路「和
    鑫網咖」內，由甲○○提供其所有之電子磅秤1 臺，由「黑
    仔」持愷他命及其所有之夾鏈袋秤重分裝，而以每5 公克愷
    他命新臺幣（下同）1,900 元之價格，同時交付10公克之愷
    他命（分裝成3 包）予王怡婷、5 公克之愷他命（包裝成1
    包）予楊雅惠，並向王怡婷、楊雅惠分別收取3,800 元、1,
    900 元之價款，而共同販賣愷他命1 次。「黑仔」並即給付
    500 元予甲○○作為上開交易之報酬，旋因甲○○亦以賒欠
    方式向「黑仔」購買5 公克之愷他命（分裝成2 包）欲供己
    施用，「黑仔」遂允諾甲○○日後僅需給付1,700 元之價款
    （亦即給予甲○○每購買5 公克愷他命折價200 元之優惠）
    ，並先行離去。嗣於同日9 時20分許，甲○○、王怡婷與楊
    雅惠在屏東縣屏東市○○路國仁醫院前因行跡可疑為警盤查
    ，經王怡婷與楊雅惠同意搜索，乃自王怡婷身上扣得愷他命
    3 包（驗前淨重各為4.895 公克、4.952 公克、1.743 公克
    ，驗餘淨重各為4.885 公克、4.942 公克、1.733 公克）、
    自楊雅惠身上扣得愷他命1 包（驗前淨重2.385 公克，驗餘
    淨重2.375 公克），並自甲○○身上扣得上開電子磅秤1 臺
    、LG廠牌行動電話1 支（含電池1 個、內置門號0000000000
    號SIM 卡1 張）及「黑仔」所有之空夾鏈袋87只，始悉上情
    。
二、案經屏東縣政府警察局移送臺灣屏東地方法院檢察署檢察官
    偵查起訴。
    理  由
一、證據能力部分：
    按被告以外之人於審判外之言詞或書面陳述，除法律有規定
    者外，不得作為證據；惟被告以外之人於審判外之陳述，雖
    不符刑事訴訟法第159 條之1 至第159 條之4 之規定，而經
    當事人於審判程序同意作為證據，法院審酌該言詞陳述或書
    面陳述作成時之情況，認為適當者，亦得為證據，刑事訴訟
    法第159 條第1 項、第159 條之5 第1 項分別定有明文。查
    本判決下列所引用之被告以外之人於審判外所為之陳述，均
    經檢察官、被告及辯護人於本院準備程序時明示同意有證據
    能力（見本院卷第34頁99年6 月23日準備程序筆錄），本院
    認該等具有傳聞證據性質之證據，並無任何違法取證之不當
    情形，以之作為證據使用係屬適當，自得採為認定被告犯罪
    事實之證據。
二、認定犯罪事實之證據及理由：
    上開犯罪事實，業據被告甲○○坦認屬實，並經證人王怡婷
    、楊雅惠於警詢、偵訊時證述無訛（見警卷第13至17頁、第
    20至24頁、偵卷第27至30頁），另有卷附之扣押筆錄暨扣押
    物品目錄表各1 份（見警卷第29至31頁）、搜索扣押筆錄暨
    扣押物品目錄表各2 份（見警卷第34至36、38至40頁）、照
    片4 張（見警卷第43至44頁）、門號0000000000號之通聯紀
    錄1 份（見偵卷第54至58頁左面）及扣案之愷他命4 包、電
    子磅秤1 臺、廠牌LG行動電話1 支（含電池1 個、內置門號
    0000000000號SIM 卡1 張）、空夾鏈袋87只可資佐證。而扣
    案之愷他命4 包，其中3 包即自王怡婷身上扣得者，驗前淨
    重各為4.895 公克、4.952 公克、1.743 公克，驗餘淨重各
    為4.885 公克、4.942 公克、1.733 公克，其餘1 包即自楊
    雅惠身上扣得者，驗前淨重2.385 公克，驗餘淨重2.375 公
    克，經以化學呈色法及氣相層析質譜儀分析檢驗後，均檢出
    第三級毒品愷他命成分，有高雄市立凱旋醫院99年5 月5 日
    高市凱醫驗字第13153 號、第13155 號濫用藥物成品檢驗鑑
    定書各1 紙在卷可稽（見本院卷第39、40頁）；至扣案之電
    子磅秤1 臺，經以薄層色層分析法及氣體色層質譜分析法檢
    驗後，檢出第三級毒品愷他命成分，有高雄醫學大學附設中
    和紀念醫院99年6 月22日之0000-000號檢驗報告1 紙附卷可
    證（見本院卷第41頁）。另被告販賣愷他命予王怡婷、楊雅
    惠，既自「黑仔」處取得500 元作為報酬，其有從中賺取差
    價牟利之營利意圖，至屬灼然。從而，被告前揭不利於己之
    自白與事實相符，本案事證明確，其犯行堪予認定，應依法
    論科。
三、論罪科刑部分：
    按愷他命係毒品危害防制條例第2 條第2 項第3 款所明定列
    管之第三級毒品，核被告所為，係犯毒品危害防制條例第4
    條第3 項販賣第三級毒品罪。被告販賣前持有愷他命之低度
    行為，業為販賣之高度行為所吸收，不另論罪。被告與「黑
    仔」就上開犯行有犯意之聯絡及行為之分擔，應論以共同正
    犯。被告同時同地販賣愷他命予王怡婷、楊雅惠2 人，係一
    行為觸犯數罪名而侵害數法益，為想像競合犯，應依刑法第
    55條之規定，從一情節較重之販賣第三級毒品罪處斷。被告
    於偵查及審判中均自白上開犯行，爰依毒品危害防制條例第
    17條第2 項規定減輕其刑。爰審酌被告有妨害性自主前科，
    現仍在緩刑期間內，有臺灣高等法院被告前案紀錄表1 份存
    卷可考，素行非佳，竟仍未潔身自好，明知愷他命係戕害人
    體身心健康之第三級毒品，卻為圖非法獲利而販賣之，其所
    為助長毒品泛濫，危害社會治安，惟念及其年紀尚輕，智慮
    猶淺，其販賣之對象為2 人，次數僅1 次，販賣之愷他命數
    量非鉅，犯後則坦承犯行，非無悔意，態度良好，暨其生活
    狀況、智識程度等一切情狀，量處如主文所示之刑，以示懲
    儆。
四、沒收部分：
  (一)按共同正犯因相互間利用他人之行為，以遂行犯意實現，本
    於責任共同原則，有關沒收部分，對於共犯間供犯罪所用及
    犯罪所得之物，自均應為沒收之諭知。查被告與「黑仔」共
    同販賣愷他命之價款5,700 元業經收取，雖未經扣案，惟無
    法證明業經滅失，且屬其犯毒品危害防制條例第4 條第3 項
    之罪所得之財物，應依毒品危害防制條例第19條第1 項之規
    定，諭知與「黑仔」連帶沒收，如全部或一部不能沒收時，
    應以其財產與「黑仔」連帶抵償之。
  (二)次按依毒品危害防制條例第18條第1 項後段應沒入銷燬之毒
    品，專指查獲施用或持有之第三、四級毒品而言；倘係查獲
    製造、運輸、販賣、意圖販賣而持有、以非法方法使人施用
    、引誘他人施用或轉讓第三、四級毒品，既屬同條例相關法
    條明文規定處罰之犯罪行為，即非該條項應依行政程序沒入
    銷燬之範圍。又同條例第19條第1 項所定「供犯罪所用或因
    犯罪所得之物」，係指犯第4 條至第9 條、第12條、第13條
    或第14條第1 項、第2 項之罪所用或所得之物，不包括毒品
    本身在內，是尚不得援用此項規定為第三、四級毒品之沒收
    依據。再同條例對於查獲之製造、運輸、販賣、意圖販賣而
    持有、以非法方法使人施用、引誘他人施用及轉讓第三、四
    級毒品之沒收，並無特別規定，如其行為已構成犯罪，則該
    毒品即屬不受法律保護之違禁物，應回歸刑法之適用，依刑
    法第38條第1 項第1 款之規定沒收之，始為適法（最高法院
    96年度臺上字第89號判決意旨參照）。查本件扣案之愷他命
    4 包（驗前淨重各為4.895 公克、4.952 公克、1.743 公克
    、2.385 公克，驗餘淨重各為4.885 公克、4.942 公克、1.
    733 公克、2.375 公克），係查獲之第三級毒品，揆諸前揭
    說明，該等毒品既屬構成犯罪行為標的之違禁物，縱經被告
    出售予王怡婷、楊雅惠而非屬被告所有，仍應依刑法第38條
    第1 項第1 款規定諭知沒收；該等毒品之外包裝袋各1 只，
    均因殘留微量毒品難以析離，爰併同沒收之。至扣案之電子
    磅秤1 臺，雖亦檢出第三級毒品愷他命成分，惟尚非難以溶
    劑清洗而析離其毒品成分，其與扣案之廠牌LG行動電話1 支
    （含電池1 個）、空夾鏈袋87只，僅屬被告或共犯所有供犯
    本件販賣第三級毒品罪所用之物，爰依刑法第38條第1 項第
    2 款諭知沒收。
  (三)至扣案之門號0000000000號SIM 卡1 張，雖為被告持有供聯
    絡本件販賣毒品事宜所用之物，惟該門號係陳鈺汝所申請，
    有該門號申請人資料1 紙附卷可參（見偵卷第49頁），並無
    證據證明為被告或共犯所有；至警方查獲本案時，固一併自
    被告身上扣得愷他命2 包，惟被告既稱該等愷他命係為供己
    身施用而向「黑仔」購得（見本院卷第53頁左面），公訴人
    復未舉證證明該等物品與被告本件販賣第三級毒品犯行有何
    關連，是上開物品均不予諭知沒收，附此敘明。
據上論斷，應依刑事訴訟法第299 條第1 項前段，毒品危害防制
條例第4 條第3 項、第17條第2 項、第19條第1 項，刑法第11條
、第28條、第55條、第38條第1 項第1 款、第2 款，判決如主文
。
本案經檢察官潘國威到庭執行職務。
中    華    民    國    99    年    8     月    30    日
                  刑事第三庭  審判長法  官  邱明弘
                                    法  官  戴韻玲
                                    法  官  李珮妤
以上正本證明與原本無異。
如不服本判決應於收受判決後10日內向本院提出上訴書狀，並應
敘述具體理由；其未敘述上訴理由者，應於上訴期間屆滿後20日
內向本院補提理由書（均須按他造當事人之人數附繕本）「切勿
逕送上級法院」。
中    華    民    國    99    年    8     月    30    日
                                    書記官  劉淑蓉
附錄本案論罪科刑法條：
毒品危害防制條例第4 條第3 項
製造、運輸、販賣第3 級毒品者，處5 年以上有期徒刑，得併科
新臺幣7 百萬元以下罰金。

司法院資訊處製作；財團法人民間司法改革基金會備份。
